【裁判字號】    92,交上易,19
【裁判日期】    921029
【裁判案由】    過失致死
【裁判全文】
臺灣高等法院花蓮分院刑事判決                    九十二年度交上易字第一九號
    上   訴   人  臺灣花蓮地方法院檢察署檢察官
    上訴人即被告  甲○○
    選任  辯護人  廖學忠律師
右上訴人因被告過失致死案件，不服臺灣花蓮地方法院九十二年度交易字第九七號中
華民國九十二年五月二十七日第一審判決（起訴案號：臺灣花蓮地方法院檢察署九十
一年度偵字第一九五三號），提起上訴，本院判決如左：
    主  文
原判決撤銷。
甲○○因過失致人於死，處拘役參拾日，如易科罰金，以百元折算壹日。緩刑貳年
。
    事  實
一甲○○於民國（下同）九十一年二月十七日上午八時三十分許，駕駛車號ＪＢ─○
  九三二號自用小客車沿花蓮縣台九線由南往北行駛，行經該路北上二三一公里以南
  六○○公尺處時，本應注意車前狀況，隨時採取必要之安全措施，以避免危險之發
  生，而依當時情況，並無不能注意之情事，乃竟疏未注意李朝義騎乘車號ＲＡＯ─
  五四七號機車由中華路二段九十巷由東往西方向闖越紅燈行駛，致甲○○所駕駛之
  前揭自用小客車車頭撞及李朝義騎乘機車之左側車身，李朝義因而人車倒地受有左
  掌骨骨折、兩側眼眶及左耳後出血、頭皮、臉挫傷、腦實質挫傷、硬腦膜下和蜘蛛
  膜下腔出血等傷害，經送醫後，於同年二月二十六日因腦出血而呈重度昏迷和植物
  人狀態，延至同年五月二日因多重器官衰竭死亡。甲○○於肇事後主動報警，並於
  偵查機關不知犯人為何人之前前，向據報前來現場處理車禍事件之警員溫宏宗自首
  ，坦承肇事，並接受裁判。
二案經被害人李朝義之配偶乙○○訴請花蓮縣警察局吉安分局報請臺灣花蓮地方法院
  檢察署檢察官相驗後自動檢舉偵查起訴。
    理  由
一本案經本院審理結果，認第一審判決認被告係犯刑法第二百七十六條第一項過失致
  死罪，其認事用法均無不當，茲引用一審判決書記載之理由及證據（量刑部分除外
  ）。
二訊據被告甲○○固坦承有於右揭時地駕駛汽車與被害人李朝義所騎乘機車發生碰撞
  之事實，惟矢口否認有何過失致死之犯行，並辯稱：伊汽車到達路口時，燈號由綠
  燈轉為黃燈，伊右前方視線遭一台小貨車擋住，該小貨車突然煞車，被害人自前方
  衝出，伊因此反應不及而撞上被害人，伊並沒有過失等語。
三經查：
  (一)被告於右揭時地與被害人李朝義所駕駛之機車發生車禍，係被告所自承，且經證
    人即到場處理之警員溫宏宗於原審審理時到庭證述屬實，並有道路交通事故調查
    報告表暨事故現場圖及照片六張在卷可稽。被害人李朝義因該次車禍而受有左掌
    骨骨折、兩側眼眶及左耳後出血、頭皮及臉挫傷等傷害，經送往慈濟醫院處理外
    傷後回家，於隔日即十八日，再經慈濟醫院醫生診斷發現有腦實質挫傷、硬腦膜
    下和蜘蛛膜下腔出血而住院等情，亦有慈濟醫院病歷資料附卷可按。被害人李朝
    義死亡後，經法務部法醫研究所解剖其屍體鑑定結果，認被害人李朝義係因高血
    壓性腦實質出血併發敗血性休克而多重器官衰竭死亡，雖然被害人李朝義原有高
    血壓，但其前揭死亡原因與本件車禍仍有間接關係存在，有法務部法醫研究所鑑
    定書及鑑定人孫家棟結文附卷可稽（見偵查卷第八八及九三頁）。而所謂「有間
    接關係存在」係指：「被害人李朝義於發生車禍經慈濟醫院處理後回家，但隔天
    則再以疑腦中風入院，而被害人李朝義最後因高血壓性腦出血併發敗血性休克死
    亡，本件車禍係誘發加重高血壓之外在壓力因子，故本件車禍有加重高血壓的間
    接關聯性」而言，另有法務部司法官訓練所九十二年三月十四日法醫理字第○九
    二○○○○六六一號復函可稽（見原審卷第六七頁）。被害人李朝義所受前述身
    體傷害與本件車禍有因果關係，至為明顯。被告上訴意旨否認被害人李朝義之死
    亡與本件車禍有關，即不足取。
  (二)按汽車行駛時，駕駛人應注意車前狀況，隨時採取必要之安全措施，道路交通安
    全規則第九十四條第三項定有明文。查被告駕車行經肇事路口時，燈號正由綠燈
    轉為黃燈，係被告所自承，是被告所辯車禍發生當時有一輛小貨車擋住伊右前方
    視線一節即使屬實，被告際此視線受阻情形，尤應特別注意車前狀況，隨時採取
    必要之安全措施，以避免危險之發生，乃被告疏未注意，致其所駕駛汽車之車頭
    於超越汽車停止線後撞及被害人李朝義所騎乘之機車車身，其於本件車禍具有過
    失，至為明顯。至被告所辯被害人李朝義於車禍發生當時係處於違規闖越紅燈及
    斜行之狀態一節，固然屬實（詳後述），惟此乃被害人李朝義於本件車禍與有過
    失之問題，於被告前述過失責任之成立尚不生影響。
四核被告所為，係犯刑法第二百七十六條第一項之過失致死罪。被告於肇事後主動報
  警，並於偵查機關不知犯人為誰前，向據報前來現場處理車禍事件之警員溫宏宗自
  首，坦承肇事並接受裁判，業據證人即現場處理警員溫宏宗證述在卷，應依刑法第
  六十二條之規定，減輕其刑。原審據以論罪科刑，固非無見，惟本件車禍發生時，
  被害人李朝義係處於闖越紅燈之駕駛狀態，已據被害人李朝義當時搭載之李惠琴於
  原審到庭明確證述在卷（見原審卷第三七頁），此項事實之認定，與被告過失責任
  之輕重有關，原審未於事實欄予以認定，致量刑略嫌過重，尚有未洽，檢察官上訴
  意旨指摘原審量刑過輕，雖不足取，惟原判決既有可議，本院仍應予以撤銷改判。
  爰審酌被害人李朝義駕駛機車闖越紅燈時發生本件車禍，被害人李朝義應對本件車
  禍負主要過失責任，被告過失之情節尚輕，且被告於犯罪後立即將被害人李朝義送
  醫，並於醫療過程中持續保持關懷及協助，犯罪後之態度堪稱良好，其嗣後雖未能
  與被害人李朝義家屬達成民事和解，惟乃係因雙方對被害人李朝義之死亡與本件車
  禍是否有因果關係之認知不同所致，衡情並非不具賠償損害之誠意等一切情狀，量
  處如主文所示之刑，並諭知易科罰金之折算標準。又被告前未曾受有期徒刑以上刑
  之宣告，經此刑之宣告後，應知警惕而無再犯之虞，本院因認暫不執行其刑為當，
  予以宣告緩刑，用啟自新。
據上論結，應依刑事訴訟法第二百九十九條第一項前段，刑法第二百七十六條條第一
項、第六十二條、第四十一條第一項前段、第七十四條第一款，罰金罰鍰提高標準條
例第一條前段、第二條，判決如主文。
本案經檢察官李土城到庭執行職務。
中      華      民      國    九十二    年      十      月    二十九    日
                                    審判長法官  謝  志  揚
                                          法官  蔣  有  木
                                          法官  何  方  興
右正本證明與原本無異。
本件不得上訴。
                                        書記官  劉  妙  娘
中      華      民      國    九十二    年     十一     月      三      日


司法院資訊處製作；財團法人民間司法改革基金會備份。
